【裁判字號】    98,台上,7650
【裁判日期】    981217
【裁判案由】    違反毒品危害防制條例
【裁判全文】
最高法院刑事判決            九十八年度台上字第七六五０號
上  訴  人  甲○○
                    （
選任辯護人  陳呈雲律師
上列上訴人因違反毒品危害防制條例案件，不服台灣高等法院台
中分院中華民國九十八年十月十四日第二審判決（九十八年度上
訴字第三三八號，起訴案號：台灣南投地方法院檢察署九十七年
度偵字第二六七０、二八八二、三一七二、三二三八號），提起
上訴，本院判決如下：
    主  文
原判決關於甲○○販賣第一、二級毒品有罪部分（即原判決附表
編號至、部分）撤銷，發回台灣高等法院台中分院。
其他上訴駁回。
    理  由
一撤銷發回部分：
本件原判決撤銷第一審關於上訴人甲○○如其附表編號至販
賣第一級毒品及編號販賣第二級毒品部分之科刑判決，改判論
處上訴人販賣第一級毒品三罪（編號至）、共同販賣第一級
毒品四罪（編號至）及販賣第二級毒品（編號）罪刑（均
累犯），固非無見（編號被訴與林佩萱共同販賣第一級毒品部
分，業據原審判決甲○○無罪確定）。
惟按：(一)無證據能力之證據，不得作為判斷之依據，刑事訴訟法
第一百五十五條第二項定有明文。原判決理由說明依同法第一百
五十九條第一項規定，被告以外之人於審判外之言詞或書面陳述
，除法律有規定者外，不得作為證據。而證人蔡明通於警偵訊及
該院審理時具結證述內容大致相符，其警詢筆錄並無法律規定例
外得為證據之情形，上訴人之辯護人復爭執蔡明通警詢筆錄之證
據能力，因認蔡明通之警詢筆錄無證據能力（見原判決第三頁第
十行至第四頁第三行）。惟理由內復引用蔡明通之警詢陳述作為
上訴人有販賣第一級毒品犯行之判斷依據（見原判決第十一頁倒
數第五行至第十二頁第五行），自屬違誤。(二)販賣毒品罪，須以
所販賣者確屬毒品為成立要件之ㄧ，是否確屬毒品，應依證據證
明之。原判決認定上訴人有販賣第一級毒品予張昭能三次、販賣
第二級毒品甲基安非他命予詹義章一次、與林佩萱（業據第一審
判處罪刑確定）共同販賣第一級毒品予蔡明通四次之犯行。惟本
件似未查得任何與毒品有關之證物，原判決復未說明上訴人販賣
予張昭能、蔡明通、詹義章之物確為海洛因、甲基安非他命之依
據，僅憑張昭能、蔡明通、詹義章之證言暨卷附之通訊監察譯文
，即論以前述之販賣第一、二級毒品罪，自有應於審判期日調查
之證據未予調查及理由不備之違法。(三)科刑判決所認定之事實，
與所採之證據，不相適合，即屬證據上理由矛盾，其判決當然為
違背法令。又「安非他命」與「甲基安非他命」為不同種類之第
二級毒品，此觀毒品危害防制條例第二條附表二分別將「安非他
命」與「甲基安非他命」列在第二級毒品之第十二項與第八十九
項即明。原判決認定上訴人販賣「甲基安非他命」予詹義章一次
（即其附表編號部分），惟詹義章於第一審審理時證稱係向上
訴人購買「安非他命」，通訊監察譯文中所言「硬的，很漂亮」
是指「安非他命」等語（見第一審卷第一九一至一九三頁），並
無向上訴人購買「甲基安非他命」之陳述。原判決引用詹義章前
述證言及卷附通訊監察譯文，為認定上訴人販賣「甲基安非他命
」予詹義章之依據，所認定之事實，與所採之證據，不相適合，
顯有證據上理由矛盾之違法。上訴意旨指摘原判決該部分不當，
非無理由，應認有撤銷發回更審之原因。
二駁回上訴部分：
查第三審上訴書狀，應敘述上訴之理由，其未敘述者，得於提起
上訴後十日內補提理由書於原審法院，已逾上述期間，而於第三
審法院未判決前仍未提出上訴理由書狀者，第三審法院應以判決
駁回之，刑事訴訟法第三百八十二條第一項、第三百九十五條後
段規定甚明。本件上訴人另因轉讓第一級毒品案件（即原判決附
表編號部分），不服原審判決，於民國九十八年十月二十六日
提起上訴，並未敘述理由，迄今逾期已久，於本院未判決前仍未
提出，依上開規定其上訴自非合法，應予駁回。
據上論結，應依刑事訴訟法第三百九十五條後段、第三百九十七
條、第四百零一條，判決如主文。
中    華    民    國  九十八  年   十二   月   十七   日
                      最高法院刑事第十一庭
                          審判長法官  石  木  欽
                                法官  洪  佳  濱
                                法官  韓  金  秀
                                法官  段  景  榕
                                法官  周  煙  平
      本件正本證明與原本無異
                                      書  記  官
中    華    民    國  九十八  年   十二   月  二十二  日
                                                Ａ


司法院資訊處製作；財團法人民間司法改革基金會備份。
